臺灣板橋地方法院刑事判決　　　　　　 100年度訴字第1325號
公　訴　人　臺灣板橋地方法院檢察署檢察官
被　　　告　賴明宗
指定辯護人　本院公設辯護人湯明純
上列被告因毒品危害防制條例案件，經檢察官提起公訴（100 年
度偵字第6073號），本院判決如下：
    主  文
賴明宗轉讓第一級毒品，處有期徒刑貳年，減為有期徒刑壹年，
扣案之行動電話壹支（含門號Ｚ000000000號SIM 卡壹
枚）沒收，未扣案之轉讓毒品所得財物新臺幣壹萬柒仟元沒收，
如全部或一部不能沒收時，以其財產抵償之。緩刑伍年，緩刑期
間付保護管束，並應向檢察官指定之政府機關、政府機構、行政
法人、社區或其他符合公益目的之機構或團體提供貳佰肆拾小時
之義務勞務。
    事  實
一、賴明宗（綽號紅中）明知海洛因係毒品危害防制條例所規定
    之第一級毒品，不得非法販賣、轉讓、持有，竟仍基於轉讓
    第一級毒品海洛因之犯意，於民國95年11月15日上午10時27
    分許，接獲林建通（綽號長腳、將軍）以行動電話門號0000
    000000號撥打其持用之行動電話門號0000000000號，向其調
    借重量約3.75公克海洛因1 包之電話後，隨即前往臺北縣中
    和市（現改制為新北市中和區）永安捷運站旁「麥當勞」前
    ，並於同日上午10時38分許，以其持用之上開行動電話撥打
    林建通持用之上開行動電話，通知林建通其已抵達該處，林
    建通旋委託高基鴻（綽號小何）前去會面，賴明宗遂將重量
    約3.75公克之海洛因1 包交付予高基鴻，由高基鴻轉交予附
    近大樓內之林建通，事後林建通主動交付該包海洛因之成本
    價新臺幣（下同）1 萬7,000 元予賴明宗。嗣經警持本院核
    發之通訊監察書對上開賴明宗所持用之行動電話門號實施通
    訊監察，始悉上情。
二、案經臺灣高等法院檢察署函送臺灣板橋地方法院檢察署檢察
    官偵查起訴。
    理  由
壹、程序部分：
一、按被告以外之人於審判外之言詞或書面陳述，除法律有規定
    者外，不得作為證據，刑事訴訟法第159 條第1 項定有明文
    。惟被告以外之人於審判外向法官所為之陳述，得為證據，
    刑事訴訟法第159 條之1 第1 項亦有明文。立法理由係認被
    告以外之人（含共同被告、共犯、被害人、證人等）於法官
    面前所為之陳述（含書面及言詞），因其陳述係在法官面前
    為之，故不問係其他刑事案件之準備程序、審判期日或民事
    事件或其他訴訟程序之陳述，均係在任意陳述之信用性已受
    確定保障之情況下所為，因此該等陳述應得作為證據。故證
    人高基鴻、胡豐證於另案臺灣高等法院99年度上訴字第917
    號案件中所為陳述，屬本案審判外向法官所為之陳述，在其
    任意陳述之信用性無疑之情況下，自均有證據能力。
二、次被告以外之人於偵查中向檢察官所為之陳述，除顯有不可
    信之情況者外，得為證據，刑事訴訟法第159 條之1 第2 項
    另有明文。經查，本件證人林建通於偵查中所為之證述，均
    係被告以外之人於審判外之言詞陳述，核其性質固均屬傳聞
    證據，惟從上開證人陳述時之客觀情狀觀之，渠等於偵查中
    檢察官訊問時，均已具結在案，又查無證據足認上開證人有
    受違法訊問等顯不可信或其他不適當之情況發生，揆諸前揭
    規定，上開證人於偵查中所為之言詞陳述，有證據能力。
三、再按被告以外之人於審判外之陳述，雖不符合刑事訴訟法第
    159 條之1 至第159 條之4 之規定，但經當事人於審判程序
    同意作為證據，法院審酌該言詞陳述或書面陳述作成時之情
    況，認為適當者，亦得為證據。當事人、代理人或辯護人於
    法院調查證據時，知有第159 條第1 項不得為證據之情形，
    而未於言詞辯論終結前聲明異議者，視為有前項之同意，刑
    事訴訟法第159 條之5 定有明文。經查，除上開證人高基鴻
    、胡豐證於另案審判中及證人林建通於偵查中之證述外，本
    判決所引用之其他供述證據，當事人於本院準備程序及審判
    期日中均表示無意見而不予爭執，且迄言詞辯論終結前均未
    聲明異議，本院審酌上開證據資料製作時之情況，並無違法
    、不當或不宜作為證據之情事，亦無證據證明係公務員違背
    法定程序所取得，是認為以之作為證據應屬適當，揆諸前開
    規定，上揭證據資料均有證據能力。
貳、實體部分：
一、上開事實，業據被告賴明宗於偵查及本院審理時均坦承不諱
    （見臺灣板橋地方法院檢察署100 年度偵字第6073號卷第65
    頁、本院卷第25頁背面至第26頁、第70頁背面），核與證人
    林建通於偵查及本院審理中具結證稱：95年11月15日10時27
    分許、同日10時38分許，伊持用之行動電話門號0000000000
    號與行動電話門號0000000000號有通話紀錄，是要向被告拿
    海洛因，當天伊在永安捷運站附近的中和街公司內，與高基
    鴻在一起，遂叫高基鴻前去永安捷運站附近，幫伊向被告拿
    海洛因1 包，但那天沒有給被告錢，事後才給錢，高基鴻當
    天確實有將海洛因拿到公司交給伊等語（見臺灣板橋地方法
    院檢察署100 年度偵字第6073號卷第43頁、本院卷第65頁至
    第66頁）；證人高基鴻於另案臺灣高等法院99年度上訴字第
    917 號審理時具結證稱：95年11月15日伊在林建通中和公司
    內，伊下樓跟被告拿1 包海洛因，回公司轉交給林建通，但
    伊沒有給被告錢等語（見臺灣高等法院99年度上訴字第917
    號卷二第38頁至第39頁）；證人胡豐證於另案臺灣高等法院
    99年度上訴字第917 號準備程序中具結證稱：由通訊監察譯
    文觀之，95年11月15日10時27分許、同日10時38分許二通電
    話，應該是綽號「將軍」之人向被告買毒品，對話中所謂「
    一個」是指毒品等語（見臺灣高等法院99年度上訴字第917
    號卷一第132 之1 頁至第134 之1 頁），互核一致，復有行
    動電話門號0000000000號通訊監察書（見臺灣板橋地方法院
    檢察署96年度偵字第425 號卷第31頁）、通訊監察譯文（見
    臺灣高等法院99年度上訴字第917 號卷一第72頁）在卷可稽
    ，足認被告任意性之自白與事實相符，堪予採信。綜上，本
    件事證明確，被告犯行堪以認定，應依法論科。
二、論罪科刑：
  (一)按被告行為後，毒品危害防制條例已於98年5 月20日修正公
    布第4 條、第11條、第11條之1 、第17條、第25條，並自公
    布後6 個月即98年11月20日生效施行（98年6 月25日臺灣高
    等法院暨所屬法院因應新修正毒品危害防制條例施行法律問
    題研討會會議結論參考），其中該條例第17條增訂第2 項規
    定「犯第4 條至第8 條之罪於偵查及審判中均自白者，減輕
    其刑。」（第8 條有關轉讓毒品之法定刑並未修正），是比
    較該條例前開條文修正前後之規定，應以修正後之規定較有
    利於被告。
  (二)按海洛因係毒品危害防制條例第2 條第2 項第1 款所規定之
    第一級毒品。是核被告所為，係犯毒品危害防制條例第8 條
    第1 項之轉讓第一級毒品罪。
  (三)公訴意旨雖認被告於95年11月15日交付海洛因1 包予證人高
    基鴻，再由證人高基鴻轉交予證人林建通，證人林建通事後
    並給付價金予被告之舉，係觸犯毒品危害防制條例第4 條第
    1 項之販賣第一級毒品罪云云。然按販賣毒品之所謂販賣行
    為，係行為人基於營利之目的，而販入或賣出毒品而言，換
    言之，販賣毒品者，其主觀上須有營利之意圖，且客觀上有
    販賣之行為，始足當之，苟始終無營利之意思，以原價或低
    於原價有償讓與他人，則難謂為販賣行為，僅得以轉讓罪論
    處（最高法院93年度台上字第1651號、94年度台上字第5317
    號判決意旨參照）。經查，證人林建通於本院審理時具結證
    稱：95年11月15日伊跟被告拿海洛因時，該次交易僅有通訊
    監察譯文所顯示之兩通電話，沒有再用其他方式談交易內容
    ，伊與被告好像沒有講到價錢，之後也沒有跟被告確認該包
    海洛因價格為多少，在95年為警查獲前後期間，伊從未跟被
    告討論過海洛因的市價等語（見本院卷第66頁至第67頁背面
    ），則被告95年11月15日以電話聯絡後交付毒品供證人林建
    通施用，既未曾提及毒品價錢，且2 人於本次犯行為警查獲
    前後，亦未曾討論過海洛因之價格，證人林建通過往又無向
    被告買毒之紀錄，實難認定被告與證人林建通就該包海洛因
    之價格已有合意，被告主觀上是否有販賣毒品之故意？或僅
    係基於情誼暫時調借毒品供證人林建通施用，均非無疑。又
    關於被告交付該包海洛因予證人林建通後，所收取之對價一
    節，證人林建通先於100 年4 月11日偵查中證稱：伊事後有
    給被告錢，詳細金額忘記了等語（見臺灣板橋地方法院檢察
    署100 年度偵字第6073號第43頁），於本院100 年10月13日
    審理中復改稱：伊跟別人買海洛因的行情都是2 萬元，所以
    伊後來就給被告2 萬元，先前於偵查中說不確定，是因為這
    個案子一開始是伊被起訴販賣毒品，伊只是想要澄清個人清
    白，沒有要傷害別人，所以才沒說出2 萬元的事，現在伊想
    起來是2 萬元，是因為伊的案件已經獲得高院平反等語（見
    本院卷第67頁），然證人林建通被訴販賣第一級毒品案件，
    業經臺灣高等法院於99年12月15日以99年度上訴字第917 號
    判決無罪，並經最高法院於100 年1 月27日以100 年度台上
    字第553 號駁回上訴確定，而本案迨上開林建通被訴販賣毒
    品案件判決確定後，始於100 年2 月23日由臺灣高等法院檢
    察署函請臺灣板橋地方法院檢察署偵辦等情，亦有臺灣高等
    法院100 年2 月23日檢紀歲字第1000000150號函、上開刑事
    判決各1 份在卷可憑（臺灣板橋地方法院檢察署100 年度偵
    字第6073號卷第1 頁至第10頁），證人林建通於100 年4 月
    11日係以證人身分接受檢察官訊問，且已知悉獲判無罪定讞
    ，本案對其已毫無利害關係，苟其所言先前堅不透露交易價
    格之原因為真，偵查中自可供出該次交易毒品價格，但卻陳
    稱對於交易價格已記憶不清，直至相隔6 個月之審理期日，
    始回想起該次交易毒品價格為2 萬元，顯有違一般人之記憶
    模式，此2 萬元之價格究係真正交易價格，或係證人林建通
    依據當時市場行情推論而得？尚有待斟酌，而反觀被告於偵
    查及本院審理時始終供稱：該包海洛因伊買進價格為1 萬7,
    000 元，故伊也向證人林建通收取1 萬7,000 元等語（見臺
    灣板橋地方法院檢察署100 年度偵字第6073號卷第65頁、本
    院卷第68頁背面），且被告係在偵查機關對於該次交易毒品
    價格毫無所悉之情形下，於偵查中主動具狀供出該次交易毒
    品價格，堪認被告所言該次交易價格為1 萬7,000 元，較為
    可採，是本案被告係以成本價格1 萬7,000 元轉讓毒品予證
    人林建通，低於當時市場行情2 萬元，足見被告實際上並未
    從中獲利，亦無獲利意圖。再者，證人林建通另證稱：伊當
    時會想要打電話跟被告拿毒品，是因為伊與被告常常在一起
    ，伊知道被告有用吸菸方式施用海洛因，被告也知道伊有施
    用海洛因等語（見本院卷第67頁），衡以施用海洛因係毒品
    危害防制條例所處罰之行為，施用者多半不會任意對他人透
    露，以避免自身面臨刑事訴追之風險，而證人林建通對於被
    告有施用海洛因、施用方式均有所悉，且3.75公克之海洛因
    價值非少，被告尚能在未約明交易價格、償還時間之情形下
    ，即交付毒品供證人林建通施用，顯見其2 人交情匪淺，證
    人於本院審理時供稱其與被告僅為點頭之交云云（見本院卷
    第66頁），應係對於文字意涵有所誤解，並非可採，益徵被
    告非無可能以成本價格轉讓海洛因予證人林建通施用。此外
    ，本院復查無其他積極證據足資認定被告有營利意圖，依罪
    疑唯輕原則，尚難遽認被告係基於營利之意圖而為販賣第一
    級毒品之行為，公訴意旨認被告係犯毒品危害防制條例第4
    條第1 項之販賣第一級毒品罪，容有未洽，惟因販賣行為與
    轉讓行為，基本社會事實同一，爰依法變更起訴書法條，就
    被告前開犯行論以毒品危害防制條例第8 條第1 項之轉讓第
    一級毒品罪。
  (四)又按犯毒品危害防制條例第4 條至第8 條之罪於偵查及審判
    中均自白者，減輕其刑，毒品危害防制條例第17條第2 項定
    有明文。本件於偵查及審判中均已自白犯行，應依毒品危害
    防制條例第17條第2 項之規定，減輕其刑。
  (五)爰審酌被告為圖一己之私利，竟無視於國家防制毒品危害之
    禁令，恣意轉讓毒品予他人，不僅戕害他人健康及身心發展
    ，亦將助長毒品氾濫，對社會治安造成嚴重影響，兼衡其素
    行（此有臺灣高等法院被告前案紀錄表1 份在卷可參）、生
    活狀況、犯罪動機、目的、手段、轉讓毒品之數量、所得利
    益，暨犯罪後坦承犯行，態度尚佳等一切情狀，量處如主文
    所示之刑，以示懲儆。再查本件被告犯罪時間在96年4 月24
    日以前，合於中華民國九十六年罪犯減刑條例有關減刑之規
    定，爰依該條例第2 條第1 項第3 款之規定減其刑期2 分之
    1 。另查，被告前未曾因故意犯罪受有期徒刑以上刑之宣告
    ，有臺灣高等法院被告前案紀錄表1 份在卷可參，被告因一
    時失慮致罹刑章，犯後已深知悔悟，本院復審酌其目前積極
    投入愛滋病防治、毒品戒癮治療工作，協助毒品施用者戒除
    毒品，並促進施用者與家庭互動（有臺灣板橋地方法院檢察
    署100 年度偵字第6073號卷第67頁至第69頁所附臺北市立聯
    合醫院證明書、該院護理長許雲霞陳報狀可佐），經此偵審
    程序及刑之宣告後，應能知所警惕，信無再犯之虞，因認對
    其所宣告之刑，以暫不執行為適當，爰依刑法第74條第1 項
    第1 款之規定併予宣告緩刑5 年，並依刑法第74條第2 項第
    5 款諭令其於緩刑期間，向指定之政府機關、政府機構、行
    政法人、社區或其他符合公益目的之機構或團體提供240 小
    時之義務勞務，並付保護管束，以勵自新。
  (六)扣案之行動電話1 支（含門號0000000000號SIM 卡1 枚），
    為被告所有，供其聯繫上開轉讓毒品所用之物，業據被告坦
    認在卷（見本院卷第69頁），爰依毒品危害防制條例第19條
    第1 項規定宣告沒收；又被告轉讓海洛因所得之財物1 萬7,
    000 元，雖未扣案，亦應依毒品危害防制條例第19條第1 項
    之規定，併予宣告沒收，如全部或一部不能沒收時，以其財
    產抵償之。至扣案之海洛因1 包（淨重41.93 公克）、電子
    磅秤1 台、分裝袋52只等物，被告供稱：其中海洛因係伊於
    95年11月27日為警查獲當日始自上游藥頭處取得等語（見本
    院卷第69頁），又無證據顯示上開物品與本案犯行具關連性
    ，自無從於本案諭知沒收。而自證人林建通身上所扣得之海
    洛因3 包，證人林建通於本院審理時證稱：伊95年11月15日
    向被告取得毒品後，約2 天即施用完畢，95年11月27日為警
    查扣之毒品，與本案並無關係等語（見本院卷第68頁），足
    見該等毒品與本案無關，亦不於本案諭知沒收，均附此敘明
    。
據上論斷，應依刑事訴訟法第299 條第1 項前段、第300 條，毒
品危害防制條例第8 條第1 項、第17條第2 項、第19條第1 項，
刑法第2 條第1 項後段、第11條、第74條第1 項第1 款、第2 項
第5 款、第93條第1 項第2 款，中華民國九十六年罪犯減刑條例
第2 條第1 項第3 款、第7 條、判決如主文。
本案經檢察官吳育增到庭執行職務。
中    華    民    國   100    年    11    月    4     日
                  刑事第四庭  審判長法  官  連育群
                                    法  官  張瓊華
                                    法  官  陳苑文
上列正本證明與原本無異。
如不服本判決，應於判決送達後10日內敘明上訴理由，向本院提
出上訴狀 (應附繕本) ，上訴於臺灣高等法院。其未敘述上訴理
由者，應於上訴期間屆滿後20日內向本院補提理由書「切勿逕送
上級法院」。
                                    書記官  林金良
中    華    民    國   100    年    11    月    4     日
附錄本案論罪科刑法條全文：
毒品危害防制條例第8條
轉讓第一級毒品者，處1 年以上7 年以下有期徒刑，得併科新臺
幣1 百萬元以下罰金。
轉讓第二級毒品者，處6 月以上5 年以下有期徒刑，得併科新臺
幣70萬元以下罰金。
轉讓第三級毒品者，處3 年以下有期徒刑，得併科新臺幣30萬元
以下罰金。
轉讓第四級毒品者，處1 年以下有期徒刑，得併科新臺幣10萬元
以下罰金。
前4項之未遂犯罰之。
轉讓毒品達一定數量者，加重其刑至2 分之1 ，其標準由行政院
定之。